【裁判字號】    98,小抗,4
【裁判日期】    981019
【裁判案由】    給付管理費
【裁判全文】
臺灣板橋地方法院民事裁定               98年度小抗字第4號
抗  告  人  鴻福商業大樓管理委員會
法定代理人  乙○○
相  對  人  甲○○○
上列當事人間請求給付管理費事件，抗告人對於中華民國98年8
月24日本院板橋簡易庭98年度板小調字第717 號裁定提起抗告，
本院裁定如下：
    主  文
抗告駁回。
抗告費用由抗告人負擔。
    理  由
一、按訴訟之一部或全部，法院認為無管轄權者，依原告聲請或
    依職權以裁定移送於其管轄法院，民事訴訟法第28條第1 項
    定有明文。次按訴訟，由被告住所地之法院管轄。被告住所
    地之法院不能行使職權者，由其居所地之法院管轄；又當事
    人得以合意定第一審管轄法院。但以關於由一定法律關係而
    生之訴訟為限，民事訴訟法第1 條第1 項前段、第24條第1
    項分別定有明文。第按公寓大廈管理條例第18條規定「公寓
    大廈應設置公共基金」，區分所有權人或住戶積欠應繳納之
    公共基金或應分擔之費用時，大廈管理委員會得依該條例第
    21條、第22條規定訴請給付或出讓其區分所有權及其基地，
    依同條例第16條、第17條管理委員會對住戶有必要之制止及
    催告改善權，而該項公共基金係管理委員會之存在所必要，
    亦即公共基金係管理委員會對公寓大廈之管理所必要，管理
    費又是公共基金之一部分，應屬民事訴訟法第14條因管理財
    產有所請求而涉訟，並有臺灣高等法院暨所屬法院89年法律
    座談會之研討結果可資參照。另按定法院之管轄，以起訴時
    為準，民事訴訟法第27條亦有明文可參。
二、本件抗告意旨略以：抗告人係依公寓大廈管理條例第21條規
    定，請求相對人給付應繳納之管理費及遲延利息，而依相對
    人登載於建物登記第二類謄本之住址為臺北縣板橋市國光里
    7鄰大庭新村137號，應屬本院管轄範圍，然原審僅憑相對人
    之陳報狀，即將本案移轉至臺灣臺北地方法院重新審理，甚
    為不妥，倘相對人再遷徙他處，則本案將永無定數。為此，
    爰依法提起本件抗告等語。
三、經查，相對人即被告於本件起訴時乃係設籍於「臺北市○○
    路○ 段399 號6 樓之10」，且現居於「臺北市○○路○ 段37
    4 號11樓-6」等情，有相對人之戶籍謄本及民國98年8 月10
    日之民事答辯異議狀1 份附於原審卷可稽（見本院98年度司
    板小調字第286 號案卷第47至48頁），是依民事訴訟法第1
    條第1 項、第27條規定，本件原即應以起訴時，相對人之住
    所所在地之法院即臺灣臺北地方法院管轄，且基於管轄權恆
    定原則，縱令日後相對人又遷徙他處，亦不致影響法院管轄
    權有無之認定，抗告人以倘相對人再遷徙他處，則本案將永
    無定數云云為其抗告理由，顯屬無據。況且，另依鴻福商業
    公寓大廈住戶規約第18條第2 項規定：「有關區分所有權人
    、管理委員會或利害關係人間訴訟時，應以管轄本公寓大廈
    所在地之臺灣臺北地方法院為第一審法院」，亦有前揭住戶
    規約1 份在卷為證（見本院98年度司板小調字第286 號案卷
    第28至42頁），顯見鴻福商業公寓大廈全體區分所有權人，
    已合意由臺灣臺北地方法院為第一審管轄法院，而身為管理
    委員會之抗告人自亦應同受其拘束。此外，復參酌本件抗告
    人乃係向相對人請求給付管理費，依上開說明，管理費既為
    公寓大廈公共基金之一部分，則本件即應係屬民事訴訟法第
    14條所謂因管理財產有所請求而涉訟者，而其管理地又係在
    臺北市○○街76號5 樓，復有公寓大廈管理組織報備證明影
    本1 份附卷為憑（見本院98年度司板小調字第286 號案卷第
    7 頁），是亦應以臺灣臺北地方法院為本件之管轄法院。準
    此，承上所述，本件之管轄法院無論係依民事訴訟法第第1
    條第1 項之規定，或同法第10條第2 項規定，或同法第24條
    第1 項規定，抑或同法第14條規定，均應由被告住居所所在
    （臺北市○○路）及系爭不動產所在｛臺北市○○街）之臺
    灣臺北地方法院管轄。是原審依職權將本件移送至該管轄法
    院，於法並無不合，抗告人之抗告為無理由，應予駁回。至
    抗告人雖另稱相對人之住址係位於「臺北縣板橋市國光里7
    鄰大庭新村137 號」云云，並提出建物登記第二類謄本影本
    1 份為證。惟依該謄本所示，上揭住址之登記日期係早於68
    年8 月9 日，距離本件起訴已有相當時日，且原審亦曾對該
    址為送達，但經送達機關以「該址已拆除收件人他遷不明」
    為由予以退回，亦有送達證書在卷可稽（見本院98年度司板
    小調字第286 號案卷第18頁），可徵相對人現確實並未居住
    於該址，且亦未設籍於該處，有前揭戶籍謄本可按，則抗告
    人自不得再執此而主張本院仍有管轄權，併此敘明。
四、據上論結，本件抗告為無理由，依民事訴訟法第436 條之32
    第3 項、第495 條之1 第1 項、第449 條第1 項、第95條、
    第78條，裁定如主文。
中    華    民    國    98    年    10    月    19    日
                  民事第一庭審判長法  官  李世貴
                                  法  官  高文淵
                                  法  官  黃若美
以上正本係照原本作成
本件不得再抗告
中    華    民    國    98    年    10    月    19    日
                                  書記官  江怡萱


司法院資訊處製作；財團法人民間司法改革基金會備份。
